臺北高等行政法院判決　　　　　　　　　　　　　　九十二年度訴字第一○九八號
　　　　　　　　　　　　　　　.
　　原　　　告　今口香調理食品有限公司
　　代　表　人　甲○○
　　訴訟代理人　丙○○
　　被　　　告　經濟部智慧財產局
　　代　表　人　蔡練生（局長）
　　訴訟代理人　乙○○
右當事人間因商標註冊事件，原告不服經濟部中華民國九十二年一月十六日經訴字第
○九二○六二○○二○○號訴願決定，提起行政訴訟，本院判決如左：
　　主  文
原告之訴駁回。
訴訟費用由原告負擔。
　　事  實
一、事實概要：
    原告於民國九十一年三月一日以「金品急食鮮」商標（下稱系爭商標），作為其
    註冊第八九二五四六號「急食鮮」商標之聯合商標，指定使用於當時商標法施行
    細則第四十九條所定商品及服務分類表第三十二類之啤酒、汽水、燕窩飲料、蘇
    打水、礦泉水、濃縮果汁、果菜汁、綜合果汁、烏梅濃汁、萊姆果汁、奶茶、龍
    眼茶等商品，向被告申請註冊，經被告審查，認系爭聯合商標圖樣上之中文「金
    品急食鮮」，與據以核駁之註冊第五四六三六一號「金品KING PING及圖」、註
    冊第五八六○○一號「金品」及註冊第五九九六七四號「金品KING PING及圖」
    商標等三件商標（下稱據以核駁商標）中文近似，且指定使用於同一或類似商品
    ，應不准註冊，以九十一年十一月十四日（九一）智商○二九二字第九一四○○
    七七七九號發文之聯合商標核駁第0000000號審定書為核駁之處分。原告
    不服，提起訴願，經遭決定駁回，遂向本院提起行政訴訟。
二、兩造聲明：
　(一)原告聲明：
    （原告未於準備程序及言詞辯論期日到場，聲明及陳述依其起訴狀所為而記載）
    訴願決定及原處分均撤銷。
　(二)被告聲明：
    1.駁回原告之訴。
    2.訴訟費用由原告負擔。
三、兩造之爭點：系爭商標指定使用於當時商標法施行細則第四十九條所定商品及服
    務分類表第三十二類之商品，有否相同或近似於他人同一商品或類似商品之註冊
    商標，而構成申請時商標法第三十七條第十二款之違反？
　(一)原告主張之理由：
    1.前揭商標法第三十七條第十二款明定「商標圖樣相同或近似於他人同一商品或
      類似商品之註冊商標者，不得申請註冊」。中華民國之母語乃中文，在民智已
      開的今時今日而言，消費者在購買時施以普通所用之注意後，實難片面斷定消
      費者有混淆之虞，被告強調系爭商標與據以核駁商標有近似之虞，原告實不知
      其持何論點，竟能認定消費者在購買之際會僅擷取字首，若無具體事實證明，
      實已犧牲原告之權益。再者，依前揭法條而言，尚有各種因素應列入判斷有否
      近似，包括商標性質、消費特質、商品行銷地、商標創意、商品企業形象等等
      ，並非僅僅制式化的將二造商標併置一處，一點一滴、一筆一劃的逐字比對，
      若採上開審理方式，無異將扼殺大量具創意的商標。此種審理僅偏重在二形式
      上一律的標準，作法並不可取。何況證諸以往被告所審理之諸多個案，其商標
      上部分文字重疊但分屬不同專用權人之情形，所在多有，被告若無統一審理標
      準，則社會大眾將更無所適從。
    2.系爭商標之由來係源自其註冊第八九二五四六號「急食鮮」商標，而究其正商
      標甫設計完稿，原告即寄予厚望的大肆挹注心血，務求一舉成名，因此，針對
      此原始商標原告即製作完整的企劃書，企圖讓消費者留下鮮明印象，而原告在
      產品實際上市後，果然享有不錯的口碑。為乘勝追擊，乃即刻研發其副牌商標
      ，在憚盡心力苦思後，方造就系爭商標，在商標近似無法確切認定下，能給予
      系爭商標一線生機，減低原告之行銷成本。
　(二)被告主張之理由：
　　按「相同或近似於他人同一商品或類似商品之註冊商標者」不得申請註冊，為前
　　揭商標法第三十七條第十二款所明定。系爭商標圖樣為單純橫書中文「金品急食
　　鮮」所構成，中文「金品」置於字首，作為其註冊第八九二五四六號「急食鮮」
　　商標之聯合商標，其字首「金品」與據以核駁商標三件商標圖樣上之中文「金品
　　」相同，異時異地隔離觀察，有使一般消費者聯想其為同一家產製主體所表彰一
　　系列之標章而產生混淆誤認之虞，應屬近似之商標，復均指定使用於同一或類似
    之商品，自有首揭法條規定之適用。原告所引據之「金品向陽春」及「金品各卡
    讚」商標為其之前所註冊，是以正聯合商標的方式申請，表示原告也認為近似。
    「金品向陽春」、「金品各卡讚」專用期限已到期，並沒有延展。
  理  由
甲、程序方面：
    本件原告經合法通知，無正當理由，未於言詞辯論期日到場，核無行政訴訟法第
    二百十八條準用民事訴訟法第三百八十六條各款所列情形，爰依被告之聲請由其
    一造辯論而為判決，合先敘明。
乙、實體方面：
一、按商標圖樣相同或近似於他人同一商品或類似商品之註冊商標者，不得申請註冊
    ，為系爭商標審定時商標法第三十七條第十二款所明定。又商標圖樣之近似，以
    具有普通知識經驗之購買人，於購買時施以普通所用之注意，有無混同誤認之虞
    判斷之。且商標主要部分在外觀、觀念或讀音方面有一近似者，即為近似之商標
    。系爭商標係單純由左而右橫書中文「金品急食鮮」所構成，中文「金品」並置
    於字首，而據以核駁之註冊第五八六○○一號「金品」商標，則係由單純由左而
    右橫書中文之「金品」二字所組成，二者於異時異地隔離觀察，以具有普通知識
    經驗之購買人，於購買時施以普通所用之注意，客觀上難謂無使人對其所表彰商
    品之來源或產製者與據以核駁商標產生聯想而致混淆誤認之虞，應屬構成近似之
    商標。又二商標均指定使用於啤酒商品，自有首揭法條之適用。另系爭商標上之
    「金品」二字亦與據以核駁之註冊第五四六三六一號「金品KING PING及圖」及
    註冊第五九九六七四號「金品KING PING及圖」商標等二件商標圖樣上之中文「
    金品」相同，異時異地隔離觀察，以具有普通知識經驗之購買人，於購買時施以
    普通所用之注意，亦有使人對其所表彰商品之來源或產製者與據爭商標產生聯想
    而致混淆誤認之虞，亦屬構成近似之商標。且系爭商標另指定使用於汽水、燕窩
    飲料、蘇打水、礦泉水、濃縮果汁、果菜汁、綜合果汁、烏梅濃汁、萊姆果汁、
    奶茶、龍眼茶等商品，註冊第五四六三六一號及第五九九六七四號「金品KING
    PING及圖」商標延展註冊指定使用於「各種茶、茶葉、紅茶：：：及其茶葉製成
    之飲料」商品，與系爭商標指定使用之濃縮果汁、果菜汁、綜合果汁等商品屬類
    似之商品，且任一據以核駁商標均可作為系爭商標之申請註冊有首揭法條規定適
    用之論據。至原告所指另案之商標圖樣與本件並不相同，案情有別，基於商標審
    查個案拘束原則，自不能以彼例此，據為本件有利原告之判斷。
二、從而，被告以系爭商標之申請註冊有違首揭商標法第三十七條第十二款規定，而
    為核駁之處分，於法核無不合。訴願決定予以維持，亦屬妥適。原告主張前詞，
    請求撤銷訴願決定及原處分，為無理由，應予駁回。
據上論結，本件原告之訴為無理由，爰依行政訴訟法第九十八條第三項前段、第二百
十八條，民事訴訟法第三百八十五條第一項前段，判決如主文。
中　　　華　　　民　　　國　　九十三　　年　　　八　　　月　　　五　　　日
                        臺 北 高 等 行 政 法 院   第 二 庭
       　　                                審 判 長 法  官　姜素娥
           　　                                     法  官　林文舟
               　　                                 法  官　陳國成
右為正本係照原本作成。
如不服本判決，應於送達後二十日內，向本院提出上訴狀並表明上訴理由，如於本判
決宣示後送達前提起上訴者，應於判決送達後二十日內補提上訴理由書（須按他造人
數附繕本）。
中　　　華　　　民　　　國　　九十三　　年　　　八　　　月　　　五　　　日
　           　　　　　　　　　　　　　　           書記官　王英傑
